臺灣高雄地方法院民事判決
111年度雄簡字第393號
原      告  趙倍莉  
被      告  鄰語堂大樓管理委員會

法定代理人  曾聰輝  
上列當事人間請求損害賠償事件，於民國111年3月2日言詞辯論
終結，本院判決如下：
    主  文
被告應給付原告新臺幣壹拾參萬零捌佰貳拾參元，及自民國一一
○年十一月二十五日起至清償日止，按年息百分之五計算之利息
。
原告其餘之訴駁回。
訴訟費用由被告負擔百分之四十五，餘由原告負擔。
本判決原告勝訴部分得假執行；但被告以新臺幣壹拾參萬零捌佰
貳拾參為原告供擔保後得免為假執行。
    事實及理由
一、原告起訴主張：原告居住之房屋（高雄市○鎮區○○街00號3樓
    ，下稱系爭房屋）位於鄰語堂大樓（下稱系爭社區），於民
    國110年3月中旬，經系爭社區2樓住戶向被告反應浴廁間有
    漏水問題，系爭社區管理公司總幹事陳品崑通知系爭社區協
    力廠商振拓公司派員前來查看，初步認定為原告系爭房屋之
    私管漏水，被告告知原告應自行委請廠商進行私管抓漏及漏
    水修繕，但經原告委請廠商開拆管路查驗後，系爭房屋私管
    並無漏水情形，於是再開拆公管部分，始發現為漏水點。嗣
    經修繕後已無漏水情形，然被告僅支付公管之修繕費用部分
    新臺幣（下同）56,000元，至於系爭房屋內公管所經過，因
    前開修繕過程中，系爭房屋浴室之室內牆壁、地磚全部打掉
    ，於漏水修繕完畢後，必須回復原狀之費用（泥作部分：79
    ,000元、衛浴設備：105,800元）、及修繕期間系爭房屋無
    法居住而原告需在外住宿支出（住宿費：102,842元）共計2
    87,642元，被告卻拒絕賠償，爰依據侵權行為之法律關係，
    聲明：被告給付287,642元，及自起訴狀繕本送達翌日起至
    清償日止，按年息百分之5計算之利息。
二、被告則以：於110年2月22日，經高雄市○鎮區○○街00號（下
    稱S15）住戶向被告反應其浴廁間漏水，之後由被告協同振
    拓公司人員、S15住戶聘請之人員，及原告聘請之人員查找
    漏水原因，當時3方皆未能找到漏水點。直至110年3月21日
    ，原告通知被告，其聘請之人員已找到漏水點，經再請振拓
    公司派員確認，確係系爭社區公管裂縫滲漏。自始原告浴廁
    所有工程皆由原告自行雇工修繕，未經被告討論及決議。其
    後110年3月28日被告討論該案後決議，賠償原告抓漏工程費
    33,000元，及公管、管道間拆除和復原等修繕費23,000元，
    共計56,000元。是被告既已賠償公管漏水工程費用，已善盡
    應負之責，至於原告請求系爭房屋浴廁回復泥作施工、衛浴
    設備更換及住宿費用，乃原告個人更新浴廁之意願，並非修
    繕公管漏水工程所必須等語置辯，並聲明求為判決駁回原告
    之訴，及願供擔保請准免為假執行。
三、本院得心證之理由：
　　本件系爭社區S15住戶之浴廁間漏水，於110年3月間經修繕
    廠商確認，乃系爭社區公管裂縫滲漏，經修繕漏水點後，已
    由被告賠償原告抓漏工程費33,000元，及公管、管道間拆除
    和復原等修繕費23,000元，共計56,000元等情，有漏水點照
    片、管理委員會會議紀錄、支出憑單、估價單在卷為證（本
    院卷第71-87頁），且經兩造所是認（本院卷第126頁），應
    堪認定為真。又原告請求系爭房屋浴廁，因回復原狀而支出
    泥作施工、衛浴設備更換及住宿費用一節，為被告所否認，
    並以前詞置辯。是本件爭點闕為：原告主張被告應賠償之修
    復相關費用、旅社費應否准許，茲分敘如下： 
  ㈠按當事人主張有利於己之事實者，就其事實有舉證之責任。
    民事訴訟法第277 條前段定有明文；又專有部分、約定專用
    部分之修繕、管理、維護，由各該區分所有權人或約定專用
    部分之使用人為之，並負擔其費用；共用部分、約定共用部
    分之修繕、管理、維護，由管理負責人或管理委員會為之。
    其費用由公共基金支付或由區分所有權人按其共有之應有部
    分比例分擔之，公寓大廈管理條例第10條第1 項及第2 項前
    段定有明文。
  ㈡證人鄭家慶到庭證稱：「抓漏跟管路修繕都是我，上開項目
    都要打掉，因為打局部的話，改天會有防水上的問題，所以
    地板全部打掉，牆壁也全部打掉，全部重做磁磚做防水。（
    問：何要全部打掉？）因為要做防水，如果只做局部的話，
    新舊防水會粘不起來，而且抓漏過程中不全部打掉沒有辦法
    確定漏水的地方在那裡。（問：管委會是否知悉抓漏及公管
    修繕過程中，私管、公管所經過原告室內牆壁、地板磁磚是
    否全部打掉？他們有何意見？）3 月初的時候原告跟我講他
    們家浴室在漏水，有拿圖給我看，因為從圖上看來他們家浴
    室沒有公管經過，所以我是判斷是他們私管，所以就開始打
    ，一直找到最後是管道間一查結果那根是公管，有請管委會
    協力廠商進來看，確定這隻是公管，看是誰要去接這個管子
    ，好像是協力廠商估的很貴，當時我有在場所以就叫我接，
    我後來就承做修繕管線跟浴室修繕的恢復。（問：上開抓漏
    及公管修繕工程衛浴設備是否一起打掉？能否再回去？）一
    定要一起打掉，打掉之後馬桶沒有辦法粘回去。（問：上開
    抓漏及公管、修繕工程進行期間？）大概3月初到4月中旬。
    」等語（本院卷第133-134頁），又證人李宗翰到庭證稱：
    「二樓有反應漏水，我們研判可能跟三樓有關，所以我們副
    主委有偕同原告，也找了我們協力廠商振拓從一樓往上看漏
    水狀況，當時振拓研判是三樓私管漏水，我們就請原告要找
    廠商處理，後來原告有找廠商，廠商包含衛浴設備、磁磚全
    拆，之後我們再偕同振拓及原告從原告的家中看
　　，發現漏水是公管漏水。（問：管委會是否有請原告自行找
    廠商抓漏？）有，因為當時經振拓會勘以及原告自行找的廠
    商都認為是私管。」等語（本院卷第148頁），由前開2位證
    人所述，顯見原告確實因被告以其私管漏水為由，要求原告
    自行雇工抓漏及修繕漏水，其後在原告聘僱之證人鄭家慶開
    拆管道間，始發現漏水點為系爭社區公管，故證人鄭家慶抓
    漏及修繕過程中必要拆除系爭房屋衛浴設備、磁磚，而造成
    原告之損害，應屬公管抓漏及修繕過程之必要支出項目，自
    屬共用部分之修繕、管理、維護所生費用，當由被告一併負
    責回復原告之損害。　　
  ㈢按因故意或過失，不法侵害他人之權利者，負損害賠償責任
    ；不法毀損他人之物者，應向被害人賠償其物因毀損所減少
    之價額；次按負損害賠償責任，除法律另有規定或契約另有
    訂定外，應回復他方損害發生前之原狀；前項情形，債權人
    得請求支付回復原狀所必要之費用，以代回復原狀；民法第
    一百八十四條第一項前段、第一百九十六條、第二百十三條
    第一、三項定有明文。又請求賠償毀損所減少之價額，得以
    修復費用為估定標準，但以必要者為限，例如修理材料以新
    品換舊品，應予折舊（最高法院七十七年五月十七日第九次
    民庭會議決議參照）。查，系爭房屋為原告母親周碧雪所有
    ，並由原告為使用居住，系爭房屋因漏水修繕後，浴廁回復
    原狀賠償請求權，業經周碧雪將債權讓與原告等節，有系爭
    房屋建物謄本及債權讓與書在卷可證（本院卷第89頁、第13
    7頁），而原告因本件公管漏水抓漏及修繕工程致其所有系
    爭房屋之浴廁等處之衛浴設備、磁磚遭拆除之損害，已支付
    修復費用，泥作部分79,000元、衛浴設備105,800元，業據
    原告提出估價單2紙為證（本院卷第35-37頁），觀之泥作部
    分79,000元之估價單，其中塑鋼門4,500元、天花板6,500元
    顯非因本件漏水修繕工程受有損害而更換，應予扣除，另購
    買磁磚之費用部分計11,000元，自應將磁磚折舊部分予以扣
    除始屬合理，依行政院所頒固定資產耐用年數表及固定資產
    折舊率之規定，住宅用磚構造之耐用年數為25年，並參酌營
    利事業所得稅查核準則第95條第6項規定「固定資產提列折
    舊採用平均法或定率遞減法者，以一年為計算單位，其使用
    未滿一年者，按實際使用之月數相當於全年之比例計算之，
    不滿一月者，以一月計」之規定，系爭房屋受損時即110年3
    月間距原告之母親因買賣取得系爭房屋時即83年6月已使用2
    6年又9月，依上開說明，故修復時更換磁磚部分扣除折舊後
    價值為423元【其計算方式為：殘價＝取得成本÷( 耐用年數＋
    1)即11,000÷(25+1)≒423（小數點以下四捨五入）；2.折舊
    額 ＝(取得成本－殘價)×1/（耐用年數）×（使用年數）即(11
    ,000－423) ×1/25×（26+9/12）≒10,577（小數點以下四捨五
    入）；3.扣除折舊後價值＝（新品取得成本－折舊額）即11,0
    00－10,577＝423】，是泥作部分79,000元於磁磚費用扣除折
    舊，及扣除塑鋼門及天花板後，此部分原告得請求之費用為
    57,423元（計算式：79,000－4,500－6,500－11,000＋423＝57,4
    23）。又衛浴設備105,800元之估價單，其中單槍龍頭9,000
    元顯非因本件漏水修繕工程受有損害而更換，應予扣除，另
    購買全自動馬桶費用90,000元、壁掛短腳面盆6,800元之費
    用，亦應將折舊部分予以扣除始屬合理，依行政院所頒固定
    資產耐用年數表及固定資產折舊率之規定，房屋附屬設備項
    下之「給水、排水、煤氣、電氣、自動門設備及其他 」，
    耐用年數為10年，依原告自陳原有之馬桶、面盆為103年所
    購置，依上開說明，修復時更換馬桶、面盆部分之扣除折舊
    後價值為35,200元【計算方式：1.殘價＝取得成本÷( 耐用年
    數＋1)即96,800÷(10+1)≒8,800（小數點以下四捨五入）；2.
    折舊額 ＝(取得成本－殘價)×1/（耐用年數）×（使用年數）
    即(96,800－8,800) ×1/10×（7+0/12）≒61,600（小數點以下
    四捨五入）；3.扣除折舊後價值＝（新品取得成本－折舊額）
    即96,800－61,600＝35,200】，加計安裝工資4,200元，是衛
    浴設備更新部分原告得請求之費用為39,400元（算式：35,2
    00＋4,200＝39,400）。從而，原告主張被告應給付泥作施工
    、衛浴設備更新之費用96,823元（計算式：57,423＋39,400＝
    96,823）為有理由，逾此部分自屬無據，不應准許。
  ㈣又原告主張因於浴廁修復期間無法使用該浴廁，且屋內灰塵
    滿佈，無法居住，僅得住在旅社，增加原告支出旅社費用，
    計102,842，並提出結帳單據為證（本院卷第39-45頁）。被
    告雖辯稱：系爭房屋有兩間浴廁，不因其中一間施工即無法
    居住，且浴廁坪數僅7坪，從抓漏、修管到修繕完成，應該
    只要7日即可完工等語。然查，系爭房屋受損部分確係浴廁
    ，已如前述，是於修復期間必須關閉水源，以利修復工程之
    進行，則原告及其家人勢必無法使用水，以供洗澡及日常生
    活所需，且於修復工程進行中，因須打除原有之磁磚及部分
    牆壁，造成系爭房屋內灰塵滿佈，不利於人住居，且證人鄭
    家慶亦到庭證稱，從抓漏、修管到修繕完畢，工程從2月初
    進行到4月中旬等語（本院卷第134頁）；準此，本院審酌於
    該修復期間原告確無法住居使用系爭房屋，而有改住居旅社
    之必要，以待工程完成，且與被告之侵權行為間亦有相當因
    果關係，是原告主張請求自110年3月15日至110年4月2日，
    共17晚之旅社住宿費用應屬有據。本件漏水事屬突然，難以
    苛求一般人得以立即、一次覓得合宜之飯店，且一般房屋租
    賃市場亦較無提供臨時、短租之需求，原告選擇住宿於旅館
    ，而非承租一般房屋，雖無違常情，惟原告提出住宿晶英國
    際行館之費用，每日住宿費用計6,600元，本院審酌晶英國
    際行館為五星級飯店，顯已超逾基本住宿需求，原告以晶英
    國際行館之房價請求，顯然過高，爰參酌前鎮區商務旅社住
    宿價位後，以每日2,000元住宿費為當，以此計算，原告得
    請求之必要住宿費用應為34,000元（計算式：2,000×17＝34,
    000元），逾此範圍之住宿費用請求，則難認必要，不應准
    許。 
四、綜上所述，原告依侵權行為之法律關係，請求被告給付浴廁
    修復費用（泥作57,423元、馬桶面盆更新39,400元）及修繕
    期間之住宿費34,000元，共計130,823元（計算式：96,823＋
    34,000＝130,823），及自起訴狀繕本送達之翌日即110年11
    月25日（本院卷第51頁）起至清償日止，按年息百分之5計
    算之法定遲延利息，洵屬有據，應予准許；逾此部分之請求
    ，即無理由，應予駁回。
五、本件原告勝訴部分，係依民事訴訟法第427 條第1 項規定適
    用簡易程序所為被告敗訴之判決，爰依同法第389 條第1 項
    第3 款規定，應依職權宣告假執行，並依同法第436 條第2
    項準用第392 條第2 項，依職權為被告預供擔保，得免為假
    執行之宣告。 　　
六、據上結論，本件原告之訴，為一部有理由，一部無理由，依
    民事訴訟法第436條第2項、第79條，判決如主文。
中　　華　　民　　國　　111 　年　　4 　　月　　6 　　日
    　　　　　　　高雄簡易庭   法  官   鄧怡君 
以上正本係照原本作成。
如對本判決上訴，須於判決送達後20日內向本院提出上訴狀。如
委任律師提起上訴者，應一併繳納上訴審裁判費。　　　　　　　　　　　　　　　　　
中　　華　　民　　國　　111 　年　　4 　　月　　6 　　日
                               書記官   吳語杰